【裁判字號】    99,抗,136
【裁判日期】    990607
【裁判案由】    選派檢查人
【裁判全文】
臺灣高雄地方法院民事裁定               99年度抗字第136號
抗  告  人  鼓山工業股份有限公司
法定代理人  甲○○
相  對  人  乙○○
上列當事人間選派檢查人事件，抗告人對於本院民國99年4 月30
日所為之99年度聲字第62號裁定提起抗告，本院裁定如下：
    主  文
抗告駁回。
抗告費用新臺幣壹仟元由抗告人負擔。
    理  由
一、抗告意旨略以：公司法第245 條第1 項雖賦予少數股東聲請
    選派檢查人之權利，惟非指一經具資格之股東聲請，法院即
    應予准許，且法院選派檢查人檢查公司業務帳目及財產情形
    ，屬嚴重侵害公司自理之重要原則，更使公司陷於恐慌，嚴
    重影響公司聲譽，令有心人士乘虛而入，自當嚴格審查是否
    恰當。原裁定未審酌上情，爰依法提起抗告，聲明請求廢棄
    原裁定，並駁回相對人之聲請。
二、按繼續1 年以上，持有已發行股份總數3%以上之股東，得聲
    請法院選派檢查人，檢查公司業務帳目及財產情形，公司法
    第245 條第1 項定有明文。次按，公司法第245 條第1 項所
    定聲請選派檢查人之規定，除具備繼續1 年以上，持有已發
    行股份總數3%之股東之要件，別無其他資格之限制，有最高
    法院89年度台抗字第660 號裁定要旨足資參照。又股份有限
    公司之股東為行使公司法所賦予之單獨股東權或少數股東權
    ，確有必要直接檢查公司業務帳目及財產情形，公司法乃於
    第245 條第1 項賦予少數股東對公司業務及財產狀況之檢查
    權，而為防止少數股東濫用此一權利，公司法嚴格其行使要
    件，股東須持股達已發行總股份數量3%以上，且必須向法院
    聲請選派檢查人，檢查內容並以「公司業務帳目及財產情形
    」為限，是於立法技術上已就行使檢查權對公司營運所造成
    之影響與少數股東權益保障之間，予以斟酌、衡量，從而，
    倘具備繼續1 年以上持有已發行股份總數3%要件之股東聲請
    法院選任檢查人，以檢查公司業務帳目及財產狀況，公司即
    有容忍檢查之義務。
三、經查：相對人自抗告人核准設立之日起，繼續持有抗告人已
    發行股份總數24,000股中之1,500 股達1 年以上，占抗告人
    股份總數之6.25% 之事實，業據相對人提出臺灣高雄地方法
    院檢察署檢察官98年度偵字第11521 號起訴書、抗告人公司
    股東名簿在卷可稽，並經原審向高雄市政府調取抗告人公司
    設立及變更登記全部案卷資料核閱無訛，復為抗告人所不爭
    執，足認相對人確為繼續1 年以上持有抗告人股份6.25% 之
    股東，核與公司法第245 條規定聲請法院選派公司檢查人之
    要件相符，揆諸上開規定及說明，抗告人即有容忍檢查之義
    務。況且，相對人聲請選任檢查人，係本於股東共益權之行
    使，倘公司已依法定程序建立健全之財務制度，當不致因檢
    查人選派會計師稽核而受影響。從而，原審准予選任邱鑄山
    會計師為檢查人檢查抗告人之財務帳目及財產情形，於法並
    無違誤。抗告人猶執前詞，求予廢棄原裁定，為無理由，應
    予駁回。
四、結論：本件抗告為無理由，依非訟事件法第21條第2 項、第
    46條，民事訴訟法第495 條之1 第1 項、第449 條第1 項、
    第95條、第78條，裁定如主文。
中    華    民    國    99    年    6     月    7     日
                    民事第六庭審判長法  官  楊國祥
                                    法  官  李怡諄
                                    法  官  黃悅璇
以上正本係照原本作成。
本裁定除以適用法規顯有錯誤為理由，並經本院許可外，不得再
抗告。如提起再抗告，應於收受後10日內委任律師為訴訟代理人
向本院提出再抗告狀。並繳納再抗告費新台幣1,000 元。
中    華    民    國    99    年    6     月    8     日
                                    書記官  何慧娟

司法院資訊處製作；財團法人民間司法改革基金會備份。
